# 关于“跨越重大经济界限理论”中“完全终止确认”的疑问

提问人：theMY9903 时间：2022-02-12 14:04:50
大家好！新人想请教大家一个问题
我看了天职国际《会计准则内在逻辑》一书，在长期股权投资计量方法转换中讲到了“跨越重大经济界限理论”和“终止确认”，原文如下：“终止确认，是指将全部或部分原已确认的资产或负债，从主体的财务状况表中核销。对于资产，终止确认通常发生在主体失去了对全部或部分原已确认资产的拥有控制时；对于负债，终止确认通常发生在主体不再对全部或部分原已确认负债承担现实义务时。终止确认涉及两方面的处理：（ 1 ）引发终止确认的交易或其他事项发生后，剩余的资产和负债（如有的话）；（ 2 ）交易或其他事项导致主体资产和负债的变动。对于部分转移同时部分保留了资产（或负债），问题在于如何对保留的资源和义务进行处理，此时，可能需要考虑以下两种情况：（ 1 ）完全终止确认：对全部资产（或负债）终止确认并将保留部分作为新的资产（或负债）。如果新确认的保留部分账面价值与其先前账面价值存在差异，则将产生利得或损失。（ 2 ）部分终止确认：持续确认保留部分并将其余部分终止确认。对于保留部分，不会产生利得，而且，除非该部分发生减值，也不会产生损失。”
我对于其中有两句话不是特别理解，即：（ 1 ）引发终止确认的交易或其他事项发生后，剩余的资产和负债（如有的话）；（ 1 ）完全终止确认：对全部资产（或负债）终止确认并将保留部分作为新的资产（或负债）。如果新确认的保留部分账面价值与其先前账面价值存在差异，则将产生利得或损失。
对于“完全终止确认”，结合 2021 版CPA教材的一道例题：甲公司持有乙公司30%的有表决权股份，能够对乙公司施加重大影响，对该股权投资采用权益法核算。 2015 年 3 月 10 日，甲公司将所持有乙公司股权投资中的50%出售给非关联方，取得价款 1300 万元。相关手续于当日完成。此交易发生后，甲公司无法再对乙公司施加重大影响，将剩余股权投资转为可供出售金融资产核算。出售时，所持有乙公司30%的股权的账面价值为 2100 万元，其“投资成本”为 1000 万元，“损益调整”为 800 万元，“其他综合收益”为 200 万元（均为被投资单位可供出售金融资产公允价值变动产生），“其他权益变动”为 100 万元。剩余股权的公允价值为 1300 万元。
这道题标准答案在处理时，并未按照“完全终止确认”处理，只是记录了出售的部分：
1. 确认有关股权投资的处置损益：
借：银行存款 1800
贷: 长期股权投资 1600
投资收益 200
但在处置剩余股权时，似乎又按照公允价值和账面价值的差异进行了处理：
( 4 ) 剩余股权投资转为以公允价值计量且其变动计入其他综合收益的金融资产， 当日公允价值为1 800万元，账面价值为1 6 00 万元，两者差异计入当期投资收益：
借：其他权益工具投资 1800
贷：长期股权投资 1600
投资收益 200
假如我按照以下方法处理，能在合并之后得到相同的会计分录，但是似乎与“跨越重大经济界限理论”下的“完全终止确认”矛盾，即：先出售全部，再按照新购入股权投资确认，但这样不会有账面与公允价值的差值：
（ 1 ）先假定出售了全部30%的投资
借：银行存款 3600
贷：长期股权投资 3200
投资收益 400
（ 4 ）再购入15%的股权，记作其他权益工具投资
借：其他权益工具投资 1800
贷：银行存款 1800
（ 1 ）和（ 4 ）合并，即：
借：银行存款 1800
其他权益工具投资 1800
贷：长期股权投资 3200
投资收益 400
因此想请教：，书中“完全确认”的那句话该如何理解，CPA教材的做法和我的做法似乎都与“完全确认”矛盾：教材没有全部终止确认但新确认的5%有差额，我的做法是全部出售，但新的部分没有差额
谢谢大家，祝大家阖家安康，工作顺利！！

回答人：chenyiwei
这里的“完全终止确认”和“按公允价值对剩余资产进行重新计量”都是指在会计处理上要求达到的效果，但并不是实际上发生了这样的交易。你的理解和做法基本上是合理的。由此确认的投资收益包含两部分：（ 1 ）实际出售部分的处置损益；（ 2 ）剩余股权视同处置的损益（相当于先按公允价值处置剩余股权，随即按该公允价值购入一项新的金融资产，新取得的金融资产与原先的长期股权投资是两项互相独立的资产，彼此之间没有经济上的联系）。